【裁判字號】    95,交聲,186
【裁判日期】    951121
【裁判案由】    違反道路交通管理處罰條例聲明異議
【裁判全文】
臺灣基隆地方法院交通事件裁定         95年度交聲字第186號
原處分機關  交通部公路總局臺北區監理所基隆監理站
異  議  人
即受處分人  乙○○
輔 佐 人即
異議人之父  甲○○
上列異議人即受處分人因違反道路交通管理處罰條例案件，對於
交通部公路總局臺北區監理所基隆監理站於中華民國95年9 月26
日所為之裁決（原處分案號：基監字第裁42-R00000000號），聲
明異議，本院裁定如下：
    主  文
原處分撤銷。
乙○○不罰。
    理  由
一、原處分意旨略以：異議人即受處分人乙○○於民國95年8 月
    31日晚間7時37分許，酒後騎駛車牌號碼AE5-380號重型機車
    ，行經基隆市○○路、海大路口為警攔檢查獲，經施以呼氣
    酒精濃度測試，測定值達每公升0.53毫克，故依道路交通管
    理處罰條例第35條第1項第1款之規定，裁處異議人罰鍰新臺
    幣30,000元，吊扣駕駛執照12個月，並施以道安講習等語。
二、異議意旨則以其患有精神分裂病，自覺受濟公師父指示而飲
    酒，神明並指示其去廟裡拜拜祈求風調雨順、國泰民安，才
    會酒後騎車欲前往基隆市和平島地區之廟宇，因異議人無法
    自我控制才會酒後騎車，故請求撤銷原處分等語。
三、按行為時因精神障礙或其他心智缺陷，致不能辨識其行為違
    法或欠缺依其辨識而行為之能力者，不予處罰，95年2月5日
    施行之行政罰法第9條第3項定有明文。經查：有關異議人患
    有精神分裂病，係中度精神障礙之人，自95年9 月14日起，
    至同年月18日止，在行政院衛生署基隆醫院（下稱署立基隆
    醫院）住院接受治療之事實，有卷附署立基隆醫院95年9 月
    22日診斷證明書、身心障礙手冊影本可稽，復經本院依職權
    囑請上開醫院函覆查明在卷，確認異議人係慢性伴有急性發
    作之妄想性精神病併續發性巴金森氏病，有該院95年11月15
    日基醫病字第0950009402號函存卷可稽，則異議人於行為當
    時確屬精神障礙之人，自堪認定。而依證人即基隆市警察局
    第二分局正濱派出所警員張基文之證述，異議人於舉發當時
    有點口齒不清，表示自己要去廟裡拜拜，祈求國泰民安，且
    身上攜帶一把塑膠玩具關刀，說要去殺一些妖怪（95年11月
    1 日訊問筆錄參照），足見異議人行為當時之言行明顯異於
    常人，再參諸異議人上開精神障礙病狀，本院認異議人辯稱
    其於違規當時無法自我控制，欠缺依其辨識而不得酒後駕車
    之能力，應可採信。原處分機關未察，進而對異議人加以裁
    罰，即難認允恰，異議人以前詞為由，向本院提出異議，即
    有理由，爰撤銷原處分，並由本院另為異議人不罰之諭知。
據上論斷，應依道路交通案件處理辦法第20條，裁定如主文。
中    華    民    國    95    年    11    月    21    日
                  交通法庭法  官  楊皓清
以上正本證明與原本無異。
對於本件裁定如有不服，應於收受送達後5日內，向本院提出抗
告書狀，敘述抗告之理由，抗告於臺灣高等法院。
中    華    民    國    95    年    11    月    21    日
                          書記官  王月娥


司法院資訊處製作；財團法人民間司法改革基金會備份。
